【裁判字號】    98,訴,1779
【裁判日期】    990113
【裁判案由】    損害賠償
【裁判全文】
臺灣高雄地方法院民事判決              98年度訴字第1779號
原      告  甲○○
被      告  乙○○
            丁○○
            丙○○
上列當事人間侵權行為損害賠償事件，本院於民國98年12月30日
言詞辯論終結，判決如下：
    主      文
被告應給付原告新台幣柒拾萬元，及自民國九十八年七月十一日
起至清償日止，按年息百分之一計算之利息。
訴訟費用由被告負擔。
本判決第一項於原告以新台幣貳拾伍萬元供擔保後，得為假執行
。
    事實及理由
壹、程序部分：
  一、被告乙○○、丁○○2 人前經合法通知猶未於言詞辯論期
      日到場，且核無民事訴訟法第386 條所列各款情形，爰依
      原告之聲請由其一造辯論而為判決。
  二、按訴狀送達後，原告不得將原訴變更或追加他訴，但擴張
      或減縮應受判決事項之聲明者，不在此限，民事訴訟法第
      255 條第1 項第3 款定有明文。查原告最初起訴聲明為：
      被告3 人與蔡文德（前經本院刑事庭判決駁回）等人共同
      賠償新台幣（以下同）70萬元，及自民國98年6 月8 日起
      至清償日止按年息1%計算之利息（參見本院98年度審簡附
      民字第197 號卷第4 頁）；嗣於本院準備程序中改以請求
      被告3 人共同給付70萬元，及自起訴狀送達翌日起按年息
      1%計算之利息（參見本院卷第21頁）。是原告前揭所為乃
      屬擴張及減縮應受判決事項之聲明，揆諸前開規定，並無
      不合，應予准許。
貳、實體部分：
  一、原告主張：被告乙○○、丁○○及丙○○等人均明知詐騙
      集團蒐購金融機構帳戶存摺、金融卡及行動電話門號，係
      基於詐欺取財之犯意，企圖以電話轉接或人頭電話聯繫詐
      欺對象，並將詐欺所得款項匯入人頭帳戶，藉以避免遭執
      法機關查獲，且可預知提供行動電話門號或金融帳戶存摺
      、提款卡暨密碼等物予陌生人士使用，即可能為非法集團
      所利用遂行欺騙不知情社會大眾之目的，仍分別基於幫助
      詐欺之犯意，分別於附表所列時間逕將該附表所示物品交
      予某年籍姓名不詳之成年人，任其所屬犯罪集團成員用供
      實施犯罪行為。嗣由該年籍姓名不詳之成年人暨其所屬犯
      罪集團成員基於詐欺取財之犯意，於97年11月26日11時許
      ，逕以附表編號所列由被告丁○○、丙○○以個人名
      義所申請行動電話門號（以下稱前開行動電話門號）撥打
      予原告聯絡，佯稱係原告之友人陳盈如，並表示因投資股
      票失利、亟需須資金週轉，遂使原告陷於錯誤合計匯出10
      0 萬元，其中70萬元則先後於97年11月26日、27日及28日
      匯至附表編號所示被告乙○○所申辦彰化銀行新興分行
      帳戶（以下稱前開帳戶）內。為此爰依民法第184 條第1
      項前段規定請求：(1)被告應共同給付70萬元，及自起訴狀
      繕本最後送達之翌日起至清償日止按年息1%計算之利息；
      (2)願供擔保請准宣告假執行。
  二、被告乙○○、丁○○均未於言詞辯論期日到場，其中被告
      乙○○始終未提出書狀表明任何聲明或陳述。另依被告丁○○先前陳述內容及被告丙○○則均辯稱：渠等雖有將附
      表所示行動電話門號交予他人使用，但不知會被他人拿去
      作為犯罪使用，且被害人所匯出的錢並非渠等所拿等語。
      並均聲明：駁回原告之訴。
  三、本院之判斷：
    (一)附表所示前開帳戶及行動電號門號各係被告乙○○、丁○○及丙○○所申辦，且於申辦後各交予某年籍姓名不詳之
      人所使用一節，業有前開帳戶開戶資料、及前開行動電話
      門號申請資料各1 份在卷可稽，復據被告丁○○、丙○○
      分別於本院審理中（參見本院卷第21、38及46頁）是認在
      卷，另被告乙○○前經本院依法通知，亦未於言詞辯論期
      日到場或提出書狀就此情而為爭執，足徵此部分事實應堪
      採認。又原告前於97年11月26至29日間，先後接獲某年籍
      姓名不詳之成年人逕以附表編號所示前開行動電話門
      號與其聯絡，佯稱係原告之友人陳盈如，並表示因投資股
      票失利、亟需須資金週轉云云，遂使原告陷於錯誤合計匯
      出100 萬元，其中70萬元則係先後於97年11月26日、27日
      及28日分別匯至附表編號所示前開帳戶等情，亦有卷附
      匯款單3 份、前開帳戶交易明細及行動電話通聯紀錄（參
      見本院卷第53至54頁）各1 件可證，復為被告所是認無訛
      ，從而附表所示前開帳戶及行動電話確於前述時日遭某年
      籍姓名不詳之人用以對原告實施詐欺取財犯罪之事實，至
      堪認定。
    (二)又被告丁○○、丙○○雖迭以前詞置辯，然審諸我國一般
      交易慣例，行動電話乃為個人對外通訊之主要聯絡工具，
      申請開設並無任何特殊之限制，一般民眾皆得持個人證件
      申請取得，且同一人亦得同時向不同電信業者申請數個門
      號使用，此乃眾所週知之事實，是若有不詳人士向他人蒐
      集行動電話門號供己使用，自屬可疑。況且近年來社會上
      各式詐財手段迭有所聞，故渠等對上情實難諉為不知。綜
      前所述，被告丁○○、丙○○對於擅將附表所示前開行動
      電話門號交予他人，極可能遭濫用於對不特定人訛詐財物
      ，並使偵查機關不易循線偵查一節，理應有所預見而仍為
      之，主觀上顯有容認前揭犯罪事實發生之意欲，故被告丁○○、丙○○確有幫助上述某年籍姓名不詳之成年人利用
      前開行動電話門號對不特定人實施詐欺取財犯行之不確定
      故意甚明。從而渠2 人前開所辯要屬臨訟卸責之詞，委無
      足採。
    (三)按因故意或過失，不法侵害他人之權利者，負損害賠償責
      任；又數人共同不法侵害他人之權利者，連帶負損害賠償
      責任﹔不能知其中孰為加害人者，亦同；造意人及幫助人
      ，視為共同行為人，民法第184 條第1 項前段及第185 條
      分別定有明文。又前開所稱「幫助人」，係指幫助他人使
      其容易遂行侵權行為之人，其主觀上須有故意或過失，客
      觀上對於結果須有相當因果關係，始須連帶負損害賠償責
      任。承前所述，被告乙○○、丁○○及丙○○既分別以提
      供附表所示帳戶及行動電話門號之方式，幫助某年籍姓名
      不詳之人向原告訛詐款項共計100 萬元，又原告僅就其中
      匯款至前開帳戶之70萬元請求被告3 人共同賠償此部分損
      害，洵屬有據，應予准許。
    (四)末按，依民法第229 條規定給付無確定期限者，債務人於
      債權人得請求給付時，經其催告而未為給付，自受催告時
      起，負遲延責任；其經債權人起訴而送達訴狀，或依督促
      程序送達支付命令，或為其他相類之行為者，與催告有同
      一之效力。查本件係由原告提起刑事附帶民事訴訟，起訴
      狀繕本最後乃於98年6 月30日向被告乙○○、丙○○之住
      所為寄存送達，是依民事訴訟法第138 條第2 項規定應自
      寄存之日起經10日即同年7 月10日發生送達效力，故原告
      請求被告就上述應給付款項70萬元部分另自最後送達起訴
      狀繕本之翌日即98年7 月11日起至清償日止按年息1%計算
      之利息，亦屬有據。
  四、此外，本件茲據原告陳明願供擔保請求宣告假執行，核無
      不合，茲酌定相當擔保金額，予以准許。
  五、本件事證已臻明確，兩造其餘主張陳述及所提證據方法，
      經本院斟酌後認均不足以影響本判決結果，自無逐一詳予
      論駁之必要，併此敘明。
  六、據上論結，本件原告之訴為有理由，依民事訴訟法第385
      條第1 項前段、第390 條第2 項、第78條、第85條第1 項
      ，判決如主文。
中    華    民    國    99    年    1     月    13    日
                  民事第六法庭  法  官   陳明呈
以上正本係照原本作成。
如不服本判決，應於判決送達後20日內向本院提出上訴狀，同時
表明上訴理由（原判決所違背之法令及其具體內容或依訴訟資料
可認為原判決有違背法令之具體事實）；如已於本判決宣示後送
達前提起上訴者，應於判決送達後10日內補具上訴理由（均須按
他造當事人之人數附繕本）。
中    華    民    國    99    年    1     月    13    日
                                 書記官   劉音利
附表：
~T32
 ┌──┬───┬───────┬─────────────┬────┐
 │編號│所有人│交付日期      │  交  付  之  物  品      │獲取代價│
 ├──┼───┼───────┼─────────────┼────┤
 │  │乙○○│97年11月12日  │彰化銀行新興分行帳號009821│5000元  │
 │    │      │              │00000000000 號帳戶之存摺、│        │
 │    │      │              │提款卡暨提款密碼          │        │
 ├──┼───┼───────┼─────────────┼────┤
 │  │丁○○│97年11月間某日│家樂福電信股份有限公司0972│不詳    │
 │    │      │              │433114號行動電話門號SIM 卡│        │
 ├──┼───┼───────┼─────────────┼────┤
 │  │丙○○│97年11月間某日│台灣大哥大股份有限公司0939│不詳    │
 │    │      │              │714009號行動電話門號SIM 卡│        │
 └──┴───┴───────┴─────────────┴────┘

司法院資訊處製作；財團法人民間司法改革基金會備份。
